【裁判字號】    99,抗,109
【裁判日期】    990518
【裁判案由】    假扣押
【裁判全文】
臺灣高等法院高雄分院民事裁定           99年度抗字第109號
抗  告  人  乙○○
            甲○○
            戊○○
            丙○○
            己○○
            丁○○
相  對  人  上慶通運股份有限公司
法定代理人  庚○○
相  對  人  辛○○
上列當事人間聲請假扣押事件，抗告人對於中華民國99年3 月23
日臺灣高雄地方法院99年度裁全字第416 號裁定提起抗告，本院
裁定如下：
    主  文
原裁定廢棄。
抗告人各以新台幣貳拾萬元為相對人供擔保後，各對於相對人之
財產於新台幣壹佰萬元之範圍內，得為假扣押。相對人如為抗告
人各供擔保金新台幣壹佰萬元後，得免為或撤銷假扣押。
聲請及抗告費用均由相對人連帶負擔。
    理  由
一、本件抗告意旨略以：相對人辛○○任職於相對人上慶通運股
    份有限公司（下稱上慶公司）擔任貨櫃車司機。相對人辛○
    ○於98年12月21日上午9 時50分因駕駛相對人上慶公司所有
    之車號XS-563號營業用半聯結車（下稱系爭車輛）在高雄市
    ○鎮區○○路，不慎與騎乘腳踏車之江林恆美發生碰撞，致
    江林恆美受有開放性骨折，腹內出血及創傷性休克，經送醫
    急救仍不治死亡。抗告人分別為江林恆美之配偶及兒子而為
    繼承人，因之受有喪葬費及精神上之損害合計為新台幣（下
    同）600 萬元，由抗告人6 人平均分配，每人各有100 萬元
    之損害賠償請求權。相對人辛○○除於99年2 月9 日出席第
    1 次調解會，表示其須回去請示公司意見而未達成調解之外
    ，其餘各次均藉故缺席，相對人上慶公司非但從未出席調解
    會，且對於抗告人不予聞問。是相對人顯係刻意規避賠償責
    任。又相對人上慶公司並無不動產，僅有易更動所有權之部
    分現款及已有設定動產擔保之9 部老舊車輛，且相對人上慶
    公司就系爭車輛尚積欠汽車燃料費9000元，系爭車輛之U8-7
    3 號車身板台亦非相對人上慶公司所有。抗告人欲對相對人
    訴請給付前開款項，若未對相對人之財產予以假扣押，恐日
    後有不能強制執行或甚難執行之虞。為保全將來強制執行，
    除上開釋明外，仍願供擔保以補釋明之不足。又抗告人經此
    事故後，家庭破碎，經濟上亦因處理江林恆美之喪葬事宜而
    陷於窘境，為此聲請准各以10萬元供擔保後，各就相對人之
    財產於100 萬元之範圍內予以假扣押。乃原法院竟僅准抗告
    人各提供35萬元之擔保金後，得各在相對人辛○○之財產於
    100 萬元之範圍內予以假扣押；對於相對人上慶公司部分之
    聲請則予以駁回，顯有違誤。此為提起抗告，求予廢棄原裁
    定，另為適法之裁定等語。
二、按「債權人就金錢請求或得易為金錢請求之請求，欲保全強
    制執行者，得聲請假扣押。」、「假扣押，非有日後不能強
    制執行或甚難執行之虞者，不得為之。」、「請求及假扣押
    之原因，應釋明之。前項釋明如有不足，而債權人陳明願供
    擔保或法院認為適當者，法院得定相當之擔保，命供擔保後
    為假扣押。」民事訴訟法第522 條、第523 條、第526 條第
    1 項、第2 項分別定有明文。又依上開規定可知，債權人聲
    請假扣押，應就其請求及假扣押之原因加以釋明。該項釋明
    如有不足，而債權人陳明願供擔保或法院認為適當者，法院
    得定相當之擔保，命供擔保後為假扣押。（最高法院94年台
    抗字第665 號裁判要旨參照）。又所謂因釋明而應提出之能
    即時調查之證據，係指當事人於釋明其事實上之主張時，應
    同時提出可供法院得隨時進行調查之證據而言（最高法院75
    年台抗字第453 號裁判要旨參照）。又所謂假扣押之原因即
    債務人有日後不能強制執行或甚難執行之虞，或應在外國執
    行是也。諸如債務人浪費財產，增加負擔，或就其財產為不
    利處分，將達於無資力之狀態或移住遠地，逃匿無蹤或隱匿
    財產等情均屬之。
三、經查抗告人上揭主張，業據抗告人提出事故分析研判表、道
    路交通事故現場圖、當事人登記聯單、相驗屍體證明書、道
    路交通事故現場照片、高雄市國稅局財產歸屬資料清單、聲
    請調解書、XS-563號系爭車輛欠繳汽車燃料費記錄附卷可稽
    ，抗告人並釋明相對人辛○○僅出席1 次調解，其後則藉故
    缺席，另相對人上慶公司則均未聞問，且其所有系爭車輛亦
    積欠燃料費未繳等各原因，本院因認抗告人就相對人假扣押
    之請求及原因已為釋明，其釋明雖有不足，惟抗告人業已陳
    明願供擔保，以補釋明之不足，是抗告人所為本件假扣押之
    聲請，核無不合，應予准許，至於假扣押之擔保金，法院就
    一般債權（如借貸款、買賣價金等）之聲請假扣押，固常裁
    定以債權人聲請扣押債權額三分之一為供擔保准為假扣押之
    金額；惟本件被害人之江林恆美係因相對人辛○○駕駛相對
    人上慶公司所有系爭車輛過失肇事而死亡，核屬侵權行為所
    生損害賠償債權，而與上揭一般債權性質不同，又本件抗告
    人所請求之喪葬費及精神慰撫金，雖亦與民事訴訟法第526
    條第4 款所定「債權人之請求係基於家庭生活費用、扶養費
    、贍養費、夫妻剩餘財產差額分配者，前項法院所命（假扣
    押）供擔保之金額不得高於請求金額之十分之一」有異。然
    本件侵權行為損害賠償請求權既與一般債權請求不同，則以
    抗告人請求假扣押金額之三分之一定其准為假扣押之擔保金
    額，亦屬過苛，本院爰審酌抗告人為本件請求債權之性質，
    及相對人因本件假扣押致不能利用或處分受假扣押標的物所
    受之損害額暨相對人另供擔保所生之損害等一切情事，認抗
    告人應供擔保金額為其請求假扣押金額（即各100 萬）五分
    之一（即各20萬元）為適當。
四、綜上所述，抗告人聲請願供擔保，請准就相對人之財產予以
    假扣押，應予准許，且抗告人應供之擔保金額以其請求假扣
    押金額五分之一為適當。乃原審疏未詳查，遽予駁回對相對
    人上慶公司部分假扣押之聲請，並就准就相對人辛○○部分
    假扣押之供擔金額定為其請求假扣押金額之35/100，尚有違
    誤。抗告意旨指摘原裁定不當，即為有理由，應由本院將原
    裁定廢棄，並自為裁定如主文第2項所示。
五、據上論結，本件抗告為有理由，依民事訴訟法第492 條前段
    、第526 條第2 項、第527 條、第95條、第78條、第85條第
    2項，裁定如主文。
中    華    民    國    99    年    5     月    18    日
                            民事第三庭
                                審判長法官  張國彬
                                法      官  甯  馨
                                法      官  吳登輝
以上正本證明與原本無異。
如不服本裁定應於送達後10日內向本院提出再抗告狀( 並按他造
當事人之人數附繕本) ，並繳納再抗告費新臺幣1,000 元。
再為抗告僅得以適用法規顯有錯誤為理由，並應委任律師為代理
人。
中    華    民    國    99    年    5     月    19    日
                                  書  記  官  廖素珍
附註：
抗告人之配偶、三親等內之血親、二親等內之姻親，或抗告人為
法人、中央或地方機關時，其所屬專任人員具有律師資格並經法
院認適當者，亦得為第三審訴訟代理人。
抗告人或其法定代理人具有律師資格者及前項情形，應於提起抗
告或委任時釋明之。

司法院資訊處製作；財團法人民間司法改革基金會備份。
